【裁判字號】    98,消債更,815
【裁判日期】    980611
【裁判案由】    聲請更生程序
【裁判全文】
臺灣高雄地方法院民事裁定           98年度消債更字第815號
聲  請  人  丁○○
代  理  人  徐豐益律師
上列當事人聲請消費者債務清理聲請更生事件，本院裁定如下：
債務人丁○○自中華民國九十八年六月十一日下午四起開始更生
程序。
命司法事務官進行本件更生程序。
    理  由
一、聲請意旨略以：聲請人即債務人因積欠如附表所示多家銀行
    信用貸款、信用卡及保單質借等債務，如附表所示債務共計
    新臺幣（下同）1,635,421 元，因無法清償債務，而於民國
    98年2 月間向最大債權銀即國泰世華商業銀行股份有限公司
    （下稱國泰世華銀行）請求協商，惟遭該銀行於98年2 月以
    無法負擔任何還款條件，致協商不成立，係因該行要求聲請
    人每月償還約4,857 元，180 期零利率之債務，而聲請人為
    單親家庭每月平均收入約21,231元，扣除每月必要支出及扶
    養三名小孩29,128元，每月已負債8,098 元，故聲請人在客
    觀上確有不能清償債務之情況，且聲請人無擔保或無優先權
    之債務總額又未逾1,200 萬元，復未經法院裁定開始清算程
    序或宣告破產，是爰依法聲請更生等情。
二、按債務人不能清償債務或有不能清償之虞者，得依本條例所
    定更生或清算程序，清理其債務；而法院開始更生程序之裁
    定，應載明其年、月、日、時，並即時發生效力。次按法院
    裁定開始更生或清算程序後，得命司法事務官進行更生或清
    算程序，必要時得選任律師、會計師或其他適當之自然人或
    法人一人為監督人或管理人。消費者債務清理條例第3 條、
    第45條第1 項、第16條第1 項分別定有明文。查本件聲請人
    曾於98年2 月間，向最大債權銀行即國泰世華銀行聲請前置
    協商，惟遭國泰世華銀行以無法負擔任何還款條件為由，而
    致前置協商不成立，有附卷之前置協商不成立通知書可證（
    見本院卷第11頁），是本件所應審酌者為聲請人是否有「不
    能清償債務」或「不能清償之虞」之情形，合先敘明。
三、經查：
  (一)請人前開主張，業據其提出財產及收入狀況說明書、債權人
    清冊、戶籍謄本、財政部高雄市國稅局財產歸屬資料清單、
    95、96年度綜合所得稅各類資料清單、勞保投保資料、高雄
    市三民區低收入戶證明書、離婚協議書、存摺影本、乙○○
    ○保險單、乙○○○保單借款明細表、財團法人金融聯合徵
    信中心當事人綜合信用報告－債務清理條例前置協商專用債
    權人清冊（下稱聯徵清冊）、財團法人金融聯合徵信中心之
    個人信用報告（下稱聯徵報告）等各件為據，堪可信為真實
    。
  (二)再者，聲請人積欠如附表所示債務共計1,635,421 元乙節，
    有聯徵清冊在卷可憑（見本院卷第62頁），應可認定。其中
    ，聲請人非現金卡之無擔保授信債務為1,077,000 元（含台
    東區中小企業銀行轉讓與良京實業股份有限公司之授信債務
    305,000 元及擔任張國賓之保證人，債務已逾期發生之授信
    債務381,000 元，見本院卷第65頁）、信用卡債務為496,42
    1 元，倘依其各別之一般利率行情10％、20％計算每月應繳
    之利息，分別為8,975 元、8,274 元（計算式：1,077,000
    ×10％÷12＝8,975 、496,421 ×20％÷12＝8,274 ，元以
    均四捨五入）。另聲請人尚有乙○○○保險股份有限公司（
    下稱乙○○○）二筆保單借款共62,000元，以其約定之利率
    6.9 ％計算其每月應繳之利息為357 元（計算式：62,000×
    6.9 ％÷12＝357 ，元以下四捨五入）。準此，聲請人就上
    開債務每月應繳利息總計為17,606元。
  (三)又參照行政主計處統計之98年度最低生活費用一覽表，聲請
    人所在之高雄市每人每月之最低生活費用為11,309元，而聲
    請人每月可主張其自身之必要費用為9,829 元，又聲請人所
    另陳之扶養三名子女之扶養費用為每人6,500 元，共計19,5
    00元亦在合理範圍，故本件聲請人每月可主張之必要費用為
    29,329元。則以聲請人所自承其每月收入僅約21,321元（含
    政府低收入戶補助、中鋼慈幼社半年教育補助，見本院卷第
    13頁），及聲請人尚領有政府之租金補助每月3,000 元、孤
    苦兒童補助每月2,200 元等，然以聲請人每月之收入及補助
    金已不足支應其生活費用，更遑論支付上述之每月所需繳付
    之最低利息費用、遲延利息及違約金，及清償其所積欠之本
    金債務，而已陷於無窮盡之利息循環之中。客觀上應認已無
    法清償其附表所示之債務，故堪認其確已不能清償上揭債務
    。
四、綜上所述，聲請人有不能清償債務之情事，其無法清償如附
    表所示之無擔保債務未逾1,200 萬元，另因本件查無債務人
    有消費者債務清理條例第6 條第3 項、第8 條或第46條各款
    所定駁回更生聲請之事由存在，則債務人聲請更生，尚屬有
    據而應予准許，爰依上開規定命司法事務官進行本件更生程
    序，而裁定如主文所示。
五、依消費者債務清理條例第11條第1 項、第45條第1 項、第16
    條第1 項，裁定如主文。
中    華    民    國    98    年    6     月    11    日
                  民事第六庭  法  官  吳志豪
以上正本係照原本作成。
本裁定不得抗告。
本裁定於民國98年6 月11日下午4 時起開始更生，並即時發生效
力。
中    華    民    國    98    年    6    月    11    日
                              書記官  劉音利
附表：債權人清冊
┌──┬───────┬───────┬─────────┐
│編號│債權人        │金額（新臺幣）│  種     類       │
├──┼───────┼───────┼─────────┤
│ 一 │國泰世華銀行  │   391,000    │授信              │
├──┼───────┼───────┼─────────┤
│ 二 │花旗銀行      │    86,534    │信用卡            │
├──┼───────┼───────┼─────────┤
│ 三 │丙○○○○○  │   114,321    │信用卡            │
├──┼───────┼───────┼─────────┤
│ 四 │玉山銀行      │   113,518    │信用卡            │
├──┼───────┼───────┼─────────┤
│ 五 │中國信託銀行  │   128,081    │信用卡            │
├──┼───────┼───────┼─────────┤
│ 六 │慶豐銀行      │    53,967    │信用卡            │
├──┼───────┼───────┼─────────┤
│ 七 │乙○○○      │    62,000    │保單質借          │
├──┼───────┼───────┼─────────┤
│ 八 │良京實業公司  │   305,000    │台東中小企銀轉讓之│
│    │              │              │債權              │
├──┼───────┼───────┼─────────┤
│ 九 │甲○○○      │   381,000    │擔任張國賓之保證人│
│    │              │              │保證債務已逾期    │
├──┴───────┼───────┼─────────┤
│ 合       計        │  1,635,421元 │                  │
└──────────┴───────┴─────────┘


司法院資訊處製作；財團法人民間司法改革基金會備份。
